【裁判字號】    90,上更(一),52
【裁判日期】    900420
【裁判案由】    誣告
【裁判全文】
臺灣高等法院臺中分院刑事判決                    九十年度上更(一)字第五二號
    上  訴  人  臺灣台中地方法院檢察署檢察官
    上  訴  人
    即  被  告  甲○○
    選任辯護人  張
右上訴人因被告誣告案件，不服臺灣台中地方法院八十六年度訴字第一九四○號中華
民國八十七年三月十六日第一審判決（起訴案號：臺灣台中地方法院檢察署八十六年
度偵字第一一三八三、一四二九二號），提起上訴，本院判決後經最高法院發回更審
，本院判決如左：
    主    文
原判決撤銷。
甲○○無罪。
    理    由
一、公訴意旨略以：甲○○明知「儷人圖」係張軒銘所創作完成之美術著作，用之於
    張軒銘所經營之丙○○○○有限公司生產之增你高鈣產品包裝盒上商品表徵，並
    已於民國（以下同）八十一年十二月一日依法向內政部登記丙○○○○有限公司
    為其著作財產權人，詎甲○○竟私自修改重製該美術著作，主張該著作係其父楊
    鍚登於六十八年間所完成之著作，而於八十二年十一月十五日向內政部申請登記
    甲○○為該著作財產權人，並將該「儷人圖」用於同類產品上，更進而於八十六
    年一月七日上午，意圖使張軒銘受刑事處分，捏造事實，謂張軒銘、丙○○○○
    有限公司涉嫌未經甲○○同意，擅自重製該美術著作，違反著作權法罪嫌等情，
    訴請追究張軒銘、丙○○○○有限公司相關刑責，嗣該案經臺灣台中地方法院檢
    察署認犯罪嫌疑不足，處分不起訴，並經該署駁回甲○○之再議而確定，因認甲
    ○○犯有誣告罪嫌云云。
二、按犯罪事實應依證據認定之，無證據不得推定其犯罪事實；刑事訴訟法第一百五
    十四條定有明文。訊據上訴人即被告甲○○（下稱被告）矢口否認有何公訴人所
    指犯行，辯稱：伊認為「儷人圖」係伊父親所畫的，伊父親亦是這樣告知伊云云
    。按刑法第一百六十九條第一項之誣告罪，以意圖他人受刑事或懲戒處分，向該
    管公務員誣告為構成要件，故該項犯罪，不特須指出其具體事實，足以使人受刑
    事或懲戒處分，且須明知其為虛偽，具有故意構陷之情形始能成立，如「對於事
    實有所誤認」、「輕信傳說懷疑誤告」、「告訴人誤認有此事實或以為有此嫌疑
    」、「所告尚非全然無因」、「出於誤會或懷疑有此事實而為申告」，即缺乏誣
    告故意，自難令負誣告責任；又告訴人所訴事實，不能證明其係實在，對於被訴
    人為不起訴處分確定者，是否構成誣告罪，尚應就其有無虛構誣告之故意以為斷
    ，自不能據以推定告訴人所訴為誣告，非可當然可以誣告罪相繩。（參見最高法
    院二十二年度上字第三三六八號、二十年度上字第二五三號、四十年度台上字第
    八八號、四十三年度台上字第二五一號、四十四年度台上字第八九二號、二十年
    度上字第三○七號、四十六年度台上字第九二七號、五十九年度台上字第五八一
    號判例）。經查：(一)、本件被告及告訴人雙方曾先後向內政部完成著作登記：被
    告核准登記日期為「八十二年十一月十五日」（著作人－楊錫登，登記名稱－「
    儷人圖」）；告訴人核准登記日期為八十三年十一月三十日（著作人－「丙○○
    ○○有限公司」，登記名稱－「增你高圖」）。(二)、本件被告及告訴人雙方前亦
    因著作權涉訟：告訴人公司（即丙○○○○有限公司）向台北地院自訴指控被告
    父子違反著作權法，嗣經一審台北地院於八十五年三月二十一日判決楊鍚登、甲
    ○○父子二人均無罪。(三)、被告對告訴人提出告訴及聲請再議，均係在台北地院
    判決無罪後、台灣高等法院改判以前：1.告訴人對被告所提自訴案件，經台北地
    院八十五年三月二十一日判決無罪，已如前述。2.被告係於八十六年一月七日向
    台灣台中地方法院檢察署對本案告訴人提出告訴，該告訴案件經台灣台中地檢署
    檢察官「八十六年三月十九日」偵查終結處分不起訴，嗣聲請再議，其提出告訴
    或聲請再議，均係在台灣高等法院八十六年四月十五日八十五年度上易字第二七
    五五號判決之前，況該判決，被告係獲無罪之判決確定。(四)、且其後，本件告訴
    人核准登記之「增你高圖」，則於八十六年七月一日因登記不實，經內政部以
    台內著字第八六○九一二八號函，撤銷其著作權之登記在案，此亦為告訴人張軒
    銘於本院前審八十七年九月十日及本審九十年二月二十六日行調查時所自承（見
    本院前審八十七年度上訴字第一六一二號卷第六二頁反面最末一行及本審第五十
    三頁正面）。綜上所述，本件被告或因信其為係爭著作權標的之權利人，或因告
    訴人自訴被告侵害其著作權部分而獲判無罪（其後並為無罪確定），乃據而向檢
    察官對本件告訴人提起告訴，縱令事後不能證明其所訴者為真實，揆諸前開判例
    見解，尚難謂其有何誣告之「故意」，自與刑法第一百六十九條第一項誣告罪之
    要件顯不相當，自無令被告負「誣告」罪責之可言，此外，又查無其他積極證據
    足認被告有何誣告犯行，應認其犯罪不能證明，詎原審未予詳查，遽論被告誣告
    罪刑，其認事用法自難謂當，公訴人上訴認原判決為緩刑之諭知為不當，亦屬無
    理由，被告據此指摘原判決不當，為有理由，應由本院將原判決予以撤銷，另為
    無罪之判決。
三、據上論結，應依刑事訴訟法第三百六十九條第一項前段、第三百六十四條、第三
    百零一條第一項，判決如主文。
本案經檢察官乙○○到庭執行職務。
中      華      民      國      九十     年       四      月    二十    日
                                  臺灣高等法院臺中分院刑事第六庭
                                        審判長法  官  李  文  雄
                                              法  官  邱  顯  祥
                                              法  官  陳  嘉  雄
右正本證明與原本無異。
檢察官得上訴。
如不服本判決應於收受送達後十日內向本院提出上訴書狀，其未述上訴之理由者並
得於提起上訴後十日內向本院補提理由書（均須按他造當事人之人數附繕本）。
                                              書記官  王  麗  英
中      華      民      國      九十     年       四      月     二十   日
                                                                        Ｉ


司法院資訊處製作；財團法人民間司法改革基金會備份。
